【裁判字號】    98,上,9
【裁判日期】    980911
【裁判案由】    清償債務
【裁判全文】
臺灣高等法院花蓮分院民事判決             98年度上字第9號
上   訴   人  甲○○○○○○
兼訴訟代理人  丁○○
被  上 訴 人  新榮資產管理股份有限公司
法定代理人  乙○○○
訴訟代理人  戊○○
上列當事人間請求清償債務事件，上訴人對於中華民國98年1月
16 日第一審判決提起上訴，本院於98年8月21日言詞辯論終結，
判決如下：
    主  文
上訴駁回。
第二審訴訟費用由上訴人負擔。
    事  實
一上訴人聲明：(一)原判決廢棄。(二)前開廢棄部分，被上訴人在第
  一審之訴駁回。
二被上訴人聲明：上訴駁回。
三兩造之陳述與第一審判決記載相同者，予以引用。
四上訴人另補陳略稱：
  (一)被上訴人所主張之利他契約早已不復存在，因上訴人等承購
    戶於83年11月30日15時30分在花蓮市調解委員會達成協議時
    即已解除購屋契約，並無貸款必要，其所謂利他契約亦因而
    消滅而不復存在。新光公司不僅未依同意書所指定之帳戶撥
    款，甚至於上訴人與建商達成協議而不必再行貸款之後，急
    速將貸款撥至豪成建設公司所指定之其他帳戶，如非故意亦
    屬重大過失，仍應負損害賠償責任。
  (二)上訴人購屋總價為新台幣448萬元，因建商之詐騙廣告及新
    光公司配合未按正常程序撥款，導致房屋被拍賣僅157萬元
    餘元而損失290萬元之鉅，如今一無所有，自備款建商取走
    ，白繳貸款160萬元，均因建商及新光公司嚴重違背誠信原
    則所致，如今被上訴人承受新光之債權，上訴人自得依民法
    第299條第1項之規定對抗被上訴人。
  (三)上訴人於83年6月30日在新光人壽總公司簽寫310萬元借據時
    ，當時新光人壽放款部經理陳茂隆當場向上訴人保證放款前
    一定會通知上訴人。嗣後上訴人於83年11月30日與豪成建設
    董事長陳正和在花蓮市調解委員會達成退屋還款口頭協議後
    ，已經告訴新光人壽花蓮分公司稽查丙○○，並請其轉達給
    陳茂隆。且於次日即12月 1日再次透過丙○○電告陳茂隆要
    其停止該次放款，並傳真83年11月30日所達成建屋還款協議
    紀錄。故上訴人已經於83年11月30日與豪成建設及新光人壽
    口頭協議解約，債務已然消滅。
  (四)上訴人於83年6月30日與新光人壽簽訂貸款契約時，當時的
    借據、同意書及地政事務所他項權利契約書上並未載明借款
    期限，該83年12月2日起息日是新光人壽自己補上去的，且
    新光人壽於撥款前並未向上訴人徵信及對保，依消費者保護
    法第12條第1項之規定，該定型化契約之約定無效。
  (五)上訴人於83年12月中旬突接到新光人壽來電告知已經撥款，
    並要求上訴人自84年1月份開始繳納貸款，上訴人以已經於
    83年11月30日協議停止撥款及貸款，但新光人壽職員恐嚇上
    訴人若不繳款會被查封財產，上訴人迫不得已才去繳款。
  (六)豪成建設公司董事長陳正和於83年11月30日在花蓮市公所調
    解委員會調解退屋還款筆錄上親自簽名，願讓上訴人與國度
    承購戶退屋並償還所繳之定金，已達成民法上的口頭約定。
    且新光人壽總公司放款部經理陳茂隆亦已於83年11月30日及
    83 年12月1日兩度接獲該公司花蓮分公司稽察員丙○○所傳
    真之「停止撥款通知書」、「花蓮市公所調解退屋還款筆錄
    」及「退屋名冊」，丙○○並以電話告知陳茂隆國度承購戶
    有購屋糾紛，請總公司停止該貸款案件一切放款及撥款事宜
    ，新光人壽公司仍於83年12月2日迅速完成二億餘元的撥款
    ，有違誠信原則。
  (七)上訴人雖未於83年11月30日花蓮市公所調解退屋筆錄及韓誌
    壁等42戶退屋名冊中簽名，是因為當時調解完成後已經傍晚
    5 時30分許，當時上訴人趕著在新光人壽公司下班前，將上
    「停止撥款通知書」、「花蓮市公所調解退屋還款筆錄」及
    「退屋名冊」等三項文件交給花蓮分公司稽察丙○○傳真予
    總公司停止撥款，且因為人數眾多，故上訴人及其餘欲退屋
    之承購戶沒有機會在「退屋名冊」上簽名，但事實上欲行退
    屋還款者高達74戶之多。
      理    由
一本案經本院審理結果，認第一審判決駁回上訴人在第一審之訴
  ，經核其認事用法俱無不當，應予維持，並引用第一審判決所
  記載之理由及證據。
三本院另補充理由如下：
  (一)本院雖然依據上訴人之聲請，通知證人丙○○兩度到庭證明
    上訴人等人確實於83年11月30日及83年12月 1日兩度到新光
    人壽花蓮分公司要求將「停止撥款通知書」、「花蓮市公所
    調解退屋還款筆錄」及「退屋名冊」等三項文件傳真給台北
    總公司負責放款之經理陳茂隆等情，但上訴人於最後一次準
    備程序前始向本院提出之「退屋名冊」上所記載之姓名中並
    無上訴人二人在內（見本院卷(二)第94頁）。再觀之上訴人所
    提出之「83年11月30日豪成建設股份有限公司國渡住宅與訂
    戶之買賣糾紛調解案（調解協議筆錄）」其中附記欄所記載
    ：「一不退屋之部份以協議紀錄到場簽名人員為據，退屋者
    以韓誌壁等42人所送名冊為準。二欲退屋客戶將移轉文件…
    ……檢齊逕向林柏鴻代書領取退屋款五成，俟林代書辦妥產
    權移轉後，再由林代書發退屋餘款五成。三退屋及不退屋客
    戶於83年12月6日上午10時至市公所調解會辦理認證簽名手
    續，俾憑辦理完整調解手續」有上開調解協議筆錄之記載可
    稽（見本院卷(一)第51頁），另「停止撥款通知書」上亦明白
    記載：「花蓮國度預售屋承購戶韓誌壁等戶（詳如所附退屋
    名冊）於83年11月30日下午5時30分與豪成建設公司達成退
    屋協議，請貴公司立即停止韓誌壁等42戶房屋貸款撥給豪成
    建設公司，此致新光人壽保險股份有限公司。花蓮國度預售
    屋承購戶韓誌壁等42戶敬啟」（見本院卷(二)第115頁），堪
    見於83年11月30日與豪成建設公司董事長陳正和達成退屋還
    款初步協議之承購戶，僅韓誌壁等42戶無訛，上訴人主張因
    為當時時間急迫及人數眾多，故沒有機會在「退屋名冊」上
    簽名，但事實上欲行退屋還款者高達74戶之多云云，與上開
    文件上所明白記載之內容不符，尚不足取。且依上開調解協
    議筆錄所記載之內容觀之，該次筆錄所記載的只是豪成建設
    公司與欲行退屋或不退屋承購戶間所達成之初步協議，其正
    式調解手續預定於83年12月6日在花蓮市調解委員會完成，
    上訴意旨僅依上開筆錄之記載主張伊已經與豪成建設公司達
    成退屋還款協議，亦顯然無據。
  (二)是證人丙○○於本院準備程序所證伊確曾於83年11月30日及
    83年12月1日兩度將上開「停止撥款通知書」、「退屋名冊
    」及上開調解協議筆錄傳真給新光人壽總公司一節即使屬實
    ，亦不足以為上訴人有利之證明。上訴人既未舉證證明其已
    經於新光人壽將系爭貸款撥交給豪成建設公司所指定之帳戶
    之前，已經檢具證明文件向新光人壽請求停止撥款，新光人
    壽依約將系爭貸款撥入豪成建設公司所指定之帳戶，即無違
    反誠實信用原則之可言。上訴人復未就其所主張新光人壽於
    83年12月2日將系爭貸款撥交給豪成建設公司違反兩造約定
    致生上訴人損害之事實舉證證明，其抗辯亦顯不足取。
四原審依被上訴人之主張，所為上訴人不利之判決，並無不合，
  上訴論旨指摘原判決不當，求予廢棄，為無理由，其上訴應予
  駁回。
五兩造其餘之攻擊或防禦方法及未經援用之證據，經本院斟酌後
  ，認為均不足以影響本判決之結果，自毋庸逐一詳予論駁，併
  此敘明。
六據上論結：本件上訴為無理由，依民事訴訟法第454條、第449
  條第1項、第78條，判決如主文。
中    華    民    國    98    年    9    月    11    日
                  審判長法  官   何方興
                        法  官   賴淳良
                        法  官   王紋瑩
以上正本係照原本作成。
如不服本判決，應於收受送達後20日內向本院提出上訴書狀，其
未表明上訴理由者，應於提出上訴後20日內向本院補提理由書狀
(均須按他造當事人之人數附繕本)上訴時應提出委任律師或具有
律師資格之人之委任狀；委任有律師資格者，另應附具律師及格
證書及釋明委任人與受任人有民事訴訟法第466條之1第1項但書
或第2項 (詳附註)所定關係之釋明文書影本。
                        書記官   鄧瑞雲
中    華    民    國    98    年    9    月    11    日
附註：
民事訴訟法第466條之1(第1項、第2項)：
對於第二審判決上訴，上訴人應委任律師為訴訟代理人。但上訴
人或其法定代理人具有律師資格者，不在此限。
上訴人之配偶、三親等內之血親、二親等內之姻親，或上訴人為
法人、中央或地方機關時，其所屬委任人員具有律師資格並經法
院認為適當者，亦得為第三審訴訟代理人。


司法院資訊處製作；財團法人民間司法改革基金會備份。
